【裁判字號】    98,裁,1680
【裁判日期】    980709
【裁判案由】    商標註冊
【裁判全文】
最  高  行  政  法  院  裁  定
                                      98年度裁字第1680號
上  訴  人  比利時商美國服飾公司
           （American Clothing Associates nv）
代  表  人  甲○○ ○○○（Olivier Louvrier）(常務董事)
訴訟代理人  陳長文  律師
            蔡瑞森  律師（兼送達代收人）
被 上訴 人  經濟部智慧財產局
代  表  人  王美花
上列當事人間商標註冊事件，上訴人對於中華民國98年2月19日
智慧財產法院97年度行商訴字第105號判決，提起上訴，本院裁
定如下：
    主  文
上訴駁回。
上訴審訴訟費用由上訴人負擔。
    理  由
一、按智慧財產案件審理法未規定者，分別依民事、刑事或行政
    訴訟程序應適用之法律，又對於智慧財產法院之裁判，除法
    律別有規定外，得上訴或抗告於終審行政法院，智慧財產案
    件審理法第1條及第32條分別定有明文。而對於高等行政法
    院判決之上訴，非以其違背法令為理由，不得為之，行政訴
    訟法第242條定有明文。依同法第243條第1項規定，判決不
    適用法規或適用不當者，為違背法令；而判決有同條第2項
    所列各款情形之一者，為當然違背法令。是當事人以高等行
    政法院判決有不適用法規或適用法規不當為上訴最高行政法
    院之理由時，其上訴狀或理由書應有具體之指摘，並揭示該
    法規之條項或其內容。如以行政訴訟法第243條第2項所列各
    款情形為理由時，其上訴狀或理由書，應揭示合於該條項各
    款之事實，如未依此項方法表明者，即難認為已對高等行政
    法院判決之違背法令有具體之指摘，其上訴自難認為合法。
二、上訴人於民國（下同）95年12月11日以「RW及圖」商標（下
    稱系爭商標），指定使用於商標法施行細則第13條所定商品
    及服務分類表第25類之「襪子、派克大衣、領巾狀領帶、鞋
    子、靴子、涼鞋、拖鞋及運動鞋；運動制服之上衣及褲子裙
    子；頭巾、襯衫領子、袖口；游泳衣；海灘裝，即海灘用外
    套、罩衫及紗麗服、圍裙；就寢用外套、服飾用皮帶、比基
    尼泳裝、運動上衣、短上衣、短衫、工作服、褲裙、胸罩、
    長袖衣服、帽子、披肩、斗篷、羊毛衫、無袖寬鬆內衣；外
    衣、毛皮及皮革製外衣；實驗室用外衣、大衣、雨衣、運動
    外套、輕便外套、套裝、領結、領巾、洋裝、晨袍、晨褸、
    晚禮服、外套、毛皮及皮革製夾克；服飾用手套、結婚禮服
    、頭巾、夾克、牛仔褲、緊身內衣、女用貼身內衣褲、女睡
    衣、披風、斗篷；馬球衫、套頭的毛衣、襯衫、裙子、運動
    襯衫、太陽帽舌、運動衫、T恤、汗衫、高爾夫球衫、英式
    欖球衫、上衣、褲子、燕尾服、內衣、帽舌及背心、馬甲；
    短褲及西褲」之商品，申請註冊。經被上訴人審查，以97年
    5月23日商標核駁第0000000號審定書為核駁之處分，上訴人
    不服，依序提起行政訴訟，求為判決撤銷訴願決定及原處分
    且被上訴人應就系爭商標註冊申請案為核准審定之處分。
三、原判決以：系爭商標係由頭部向左、墨色鹿角及鹿身、四肢
    分立之麋鹿圖，及其下方偏右處有未經設計、單純橫書、墨
    色之外文「RW」由左至右排列而構成。而據以核駁之商標（
    原判決事實及理由欄五、以下誤載為據以異議商標，下同）
    均為單純頭部向左、四肢分立之麋鹿圖所構成，上開2商標
    圖樣相同，其一商標為鹿角及鹿身均為墨色，另一商標則為
    黑色描邊，異時異地隔離整體觀察比較，系爭商標與據以核
    駁商標之圖樣，因系爭商標圖樣中「RW」外文，位居糜鹿圖
    右下方，復未經任何設計，糜鹿圖在系爭商標之整體商標圖
    樣的明顯部位，而成為吸引消費者關注之焦點。而其麋鹿圖
    與據以核駁商標相較，均為帶角的頭部朝左、四肢均開呈站
    立姿態，整體外觀及構圖意匠極相彷彿，致相關消費者實難
    區辨兩者之不同。縱使各糜鹿圖有鹿頭高低、鹿角分叉及面
    積、鹿身胖瘦等差異，惟此乃並置一處細微比對之結果，自
    非商標圖樣近似與否之比較方式。故系爭商標與據以核駁商
    標，於異時異地隔離整體觀察，易予人有系列商標之聯想，
    具有普通知識經驗之消費者，於購買時施以普通之注意，使
    人產生混淆誤認之虞，屬構成近似之商標，又系爭商標申請
    指定使用之商品，與據以核駁商標所指定使用之商品，皆為
    服飾類商品。依一般社會通念及市場交易情形，系爭商標指
    定使用之商品與據以核駁商標使用之商品，其原料、用途、
    功能、產製者、銷售管道等因素上具有共同及關聯之處，而
    屬高度類似之商品。衡酌系爭與據以核駁商標圖樣近似之程
    度、指定使用者為高度類似之商品等因素綜合判斷，相關消
    費者極有可能誤認系爭與據以核駁商標所表彰之商品為來自
    同一或雖不相同但有關聯之來源，或誤認二商標之使用人間
    存在關係企業、授權關係、加盟關係或其他類似關係，而有
    產生混淆誤認之虞，故有商標法第23條第1項第13款不得准
    予註冊規定之適用。至上訴人所舉另案有糜鹿圖之商標部分
    ，經核各該商標圖樣與本件均不盡相同，故案情有別，且為
    另案是否妥適之問題，依商標審查個案拘束原則，尚難執為
    本件有利之論據等，駁回上訴人之訴。
四、上訴人以原判決違背法令提起上訴，係以：本案為商標註冊
    申請案而非異議案，應為系爭商標與據以核駁之第0000000
    號「Moose Design(solid)」與第0000000號「Moose Design
    (outline)」商標是否近似之問題，原判決理由不同於訴願
    決定及被上訴人處分之論述，卻基於異議觀點論述其關於攻
    擊或防禦方法的意見，竟未載明本件商標申請案攻擊或防禦
    方法的意見，即屬判決理由不備；又原判決理由未審究系爭
    商標構圖中另一主要部份「RW」對於商標整體予人寓目印象
    ，僅就兩造商標觀念相同，逕為近似之認定，且未對上訴
    人於原審行政訴訟理由狀附件4所提出併存案例未詳加論評
    ，皆屬重要攻擊或防禦方法未予審酌載明於理由及法律意見
    中，而有判決理由不備等理由等語。惟核其上訴理由，無非
    就系爭商標與據以核駁商標是否構成近似之事實加以爭執，
    重述其在原審業經主張而為原判決摒棄不採之陳詞，並執其
    個人主觀之法律見解，就原審所為論斷、證據取捨及事實認
    定職權之行使，泛言其不適用法令及違背法令，而未具體表
    明合於不適用法規、適用法規不當、或行政訴訟法第243條
    第2項所列各款之事實，難認為對原判決之如何違背法令已
    有具體之指摘，依首揭說明，其上訴為不合法，應予駁回。
五、據上論結，本件上訴為不合法。依行政訴訟法第249條第1項
    前段、第104條，民事訴訟法第95條、第78條，裁定如主文
    。
中    華    民    國    98    年    7     月    9     日
                    最高行政法院第七庭
                        審判長法官  藍  獻  林
                              法官  廖  宏  明
                              法官  張  瓊  文
                              法官  姜  素  娥
                              法官  林  文  舟
以  上  正  本  證  明  與  原  本  無  異
中    華    民    國    98    年    7     月    9     日
                              書記官  賀  瑞  鸞


司法院資訊處製作；財團法人民間司法改革基金會備份。
